【裁判字號】    98,抗,291
【裁判日期】    981215
【裁判案由】    拍賣抵押物
【裁判全文】
臺灣桃園地方法院民事裁定               98年度抗字第291號
抗  告  人  乙○○○
相  對  人  聯邦商業銀行股份有限公司
法定代理人  甲○○
上列當事人間拍賣抵押物事件，抗告人對於中華民國98年10月30
日本院簡易庭司法事務官所為98年度司拍字第1575號裁定，提起
抗告，裁定如下：
    主  文
抗告駁回。
抗告程序費用新臺幣壹仟元由抗告人負擔。
    理  由
一、按扺押權人，於債權已屆清償期而未清償者，得聲請法院拍
    賣抵押物，就其賣得價金而受清償；民法第873 條第1 項定
    有定有明文。又按聲請拍賣抵押物，原屬非訟事件，法院所
    為准許與否之裁定，無確定實體法上法律關係存否之性質，
    於債權及抵押權之存否，並無既判力。故祇須其抵押權已經
    依法登記，且債權已屆清償期而未受清償，法院即應為准許
    拍賣之裁定。至當事人對於此項法律關係或實際上之清償期
    有無變更等，有所爭執時，不妨提起訴訟以求解決，殊不容
    依抗告程序聲明不服 (最高法院58年台抗字第524 號判例意
    旨參照)。
二、抗告意旨略以：本件最高限額抵押權所擔保之主債務已清償
    完結，相對人之聲請不合法。又抗告人所擔保之債務人係第
    三人侯葉富雄之借款債務，並非台灣穩拿食品有限公司（簡
    稱穩拿公司），未料，相對人竟以穩拿公司未清償其債務為
    由，片面認定抗告人須負保證責任，而聲請拍賣抵押物，聲
    請人之抵押權行使亦不合法。為此提起抗告，並聲明：原裁
    定廢棄，並駁回相對人之拍賣抵押物聲請等語。
三、本件相對人主張抗告人於民國94年6 月8 日以原裁定主文第
    一項附表所示之不動產為第三人侯葉富雄向相對人所負債務
    之擔保，設定本金最高限額新臺幣（下同）5,400,000 元之
    抵押權（下稱系爭抵押權），茲因第三人侯葉富雄尚積欠相
    對人4,538,322 元，已屆清償期而未清償，而聲請准許拍賣
    抵押物等語。查，相對人主張之上開事實，核與其所提出之
    借據、增補契約、本票、他項權利證明書、抵押權設定契約
    書、土地及建物登記簿謄本等證物，核無不合，故原裁定據
    以准許相對人拍賣抵押物之聲請，即無不當。至於抗告人所
    指摘系爭抵押權所擔保之主債務已清償完結，及相對人以非
    抗告人所擔保之穩拿公司未清償其債務為由，而聲請拍賣抵
    押物等情，因均係屬於實體法上法律關係存否之認定事項，
    非本件非訟事件所得審究，是依首揭說明，應由抗告人另行
    起訴以求解決。茲乃提起起抗告，請求廢棄原裁定云云，不
    能謂有理由，應予駁回。
四、依非訟事件法第46條、第21條第2 項、第24條、民事訴訟法
    第495 條之1 第1 項、第449 條第1 項、第78條，裁定如主
    文。
中    華    民    國    98    年    12    月    15    日
                  民事第二庭    審判長法  官  劉克聖
                                      法  官  陳彥年
                                      法  官  黃漢權
以上正本係照原本作成。
本裁定除以適用法規顯有錯誤為理由，並經本院許可外，不得再
抗告。如提起再抗告，應於收受後10日內，向本院提出再抗告狀
，並繳納再抗告費新台幣1,000 元。
中    華    民    國    98    年    12    月    15    日
                                     書記官  郭玉芬


司法院資訊處製作；財團法人民間司法改革基金會備份。
